臺灣新北地方法院刑事判決　　　　　　　110年度訴字第651號
公　訴　人　臺灣新北地方檢察署檢察官
被　　　告　陳冠綸
選任辯護人　王品懿法扶律師
上列被告因違反毒品危害防制條例案件，經檢察官提起公訴（11
0 年度偵字第7118號），本院判決如下：
    主  文     
陳冠綸犯販賣第三級毒品罪，處有期徒刑貳年。未扣案之犯罪所
得新臺幣陸佰元沒收，如全部或一部不能沒收或不宜執行沒收時
，追徵其價額。
    事  實
一、陳冠綸明知「3,4-亞甲基雙氧苯基乙基胺丁酮」係毒品危害
    防制條例第2 條第2 項第3 款所列之第三級毒品，不得販賣
    ，仍於民國109 年7 月8 日11時許起，以LINE通訊軟體與友
    人柯智瑋聯繫，相約在柯智瑋位於新北市○○區○○路000
    ○0 號13樓住處見面後，竟基於販賣第三級毒品以營利之犯
    意，與柯智瑋議定以新臺幣（下同）600 元之價格，販賣含
    上開第三級毒品成分之彩虹菸3 支予柯智瑋，並以該600 元
    折抵其同時向柯智瑋所購買1 公克甲基安非他命之2500元價
    金等毒品交易事宜，即當場交付上開彩虹菸3 支予柯智瑋收
    受，再於同日15時21分許，匯款1900元至柯智瑋指定之台新
    國際商業銀行帳戶（下稱台新銀行帳戶）而完成該次毒品交
    易。嗣因柯智瑋於同日16時15分許，因另案在臺北市○○區
    ○○○路00號前為警查獲，當場扣得其向陳冠綸購得之前揭
    彩虹菸3 支（驗餘淨重共3.1697公克），因而查悉上情。
二、案經臺北市政府警察局松山分局（下稱松山分局）報告臺灣
    新北地方檢察署檢察官偵查起訴。
    理  由                                              
一、按被告以外之人於審判外之言詞或書面陳述，除法律有規定
    者外，不得作為證據；又被告以外之人於審判外之陳述，雖
    不符合同法第159 條之1 至第159 條之4 之規定，但經當事
    人於審判程序同意作為證據，法院審酌該言詞陳述或書面陳
    述作成時之情況，認為適當者，亦得為證據。當事人、代理
    人或辯護人於法院調查證據時，知有第159 條第1 項不得為
    證據之情形，而未於言詞辯論終結前聲明異議者，視為有前
    項之同意，刑事訴訟法第159 條第1 項及同法第159 條之5
    分別定有明文。查本判決下列所引用被告以外之人於審判外
    之陳述，被告陳冠綸及其辯護人於本院準備程序時均表示同
    意作為證據（見本院卷第55頁），或檢察官、被告及其辯護
    人知有上開不得為證據之情形，亦均未於言詞辯論終結前聲
    明異議，本院審酌上開證據製作時之情況，尚無違法不當及
    證明力明顯過低之瑕疵，且為證明本件犯罪事實所必要，揆
    諸上開規定，均應有證據能力。而非供述證據部分，並無證
    據顯示係實施刑事訴訟程序之公務員違背法定程序所取得之
    證據，亦無顯有不可信之情況或不得作為證據之情形，自均
    有證據能力。
二、犯罪事實之認定：
  ㈠上開犯罪事實，業據被告於警詢、偵查、本院準備程序及審
    理時坦承不諱，並經證人即購毒者柯智瑋於警詢及偵查中證
    述明確，復有台新銀行帳戶交易明細、松山分局中崙派出所
    扣押筆錄暨扣押物品目錄表、交通部民用航空局航空醫務中
    心109 年7 月24日航藥鑑字第0000000 號毒品鑑定書各1 份
    及通訊軟體對話訊息翻拍畫面4 張附卷可稽（見偵卷第14頁
    正反面、第16、31、32頁、第34頁正反面），以及有如事實
    欄一所載之扣案物品可資佐證，足供擔保被告上開任意性自
    白確與事實相符，堪以採信。
  ㈡按政府查緝販賣毒品犯行無不嚴格執行，且販賣毒品罪係重
    罪，若無利可圖，衡情一般持有毒品者，當不致輕易將持有
    之毒品交付他人。且販賣毒品乃違法行為，非可公然為之，
    且有其獨特之販售路線及管道，亦無公定之價格，復可任意
    增減其分裝之數量，而每次買賣之價量，亦可能隨時依市場
    貨源之供需情形、交易雙方之關係深淺、資力、對行情之認
    知、可能風險之評估、查緝是否嚴緊，及購買者被查獲時供
    述購買對象之可能性風險評估等諸般事由，而異其標準，非
    可一概而論，是販賣之利得，誠非固定，縱使販賣之人從價
    差或量差中牟利方式互異，其意圖營利之非法販賣行為仍屬
    同一。又販賣利得，除經被告供明，或因帳冊記載致價量至
    臻明確外，確實難以究明。然一般民眾均普遍認知毒品價格
    非低、取得不易，且毒品交易向為政府查禁森嚴，一經查獲
    ，並對販毒者施以重罰，衡諸常情，倘非有利可圖，殊無必
    要甘冒持有毒品遭查獲、重罰之極大風險，無端親至交易處
    所，或於自身住處附近交易毒品，抑或購入大量毒品貯藏，
    徒招為警偵辦從事毒品販賣之風險。從而，除確有反證足資
    認定提供他人毒品者所為係基於某種非圖利本意之原委外，
    通常尚難因無法查悉其買進、賣出之差價，而諉無營利之意
    思，或阻卻販賣犯行之追訴，以免知過坦承者難辭重典，飾
    詞否認者反得逞僥倖，反失情理之平。經查，被告於警詢及
    本院準備程序時供稱：我的彩虹菸是在桃園市某網咖跟不詳
    藥頭買的，我買3 包（60支菸）共8000元，我賣柯智瑋1 支
    菸算200 元等語（見偵卷第5 頁正反面、本院卷第54頁），
    可知被告已明確坦承其於本案販賣毒品確有從中牟利之意圖
    甚明，且本院審酌被告於案發時為智識正常之人，對於販賣
    毒品為檢警機關嚴予取締之重罪，當知之甚稔，而其與證人
    柯智瑋並非至親，苟無利潤可圖，衡情應不至於甘冒遭查緝
    法辦而罹重刑之風險，無故販賣毒品予他人，是被告自白其
    係意圖營利而為本案販賣第三級毒品之犯行，核與常情並無
    悖離，復查無反證足認被告確另基於某種非圖利本意之原委
    所為，堪認其就本案毒品交易，主觀上有意圖營利之販賣故
    意甚明。
  ㈢綜上所述，本案事證明確，被告上開所為販賣第三級毒品之
    犯行堪以認定，應予依法論科。
三、論罪科刑及沒收之依據：
  ㈠按行為後法律有變更者，適用行為時之法律，但行為後之法
    律有利於行為人者，適用最有利於行為人之法律，刑法第2
    條第1 項定有明文。查被告為本案行為後，毒品危害防制條
    例第4 條第3 項之規定，於109 年1 月15日修正公布，於同
    年7 月15日施行生效，修正後已提高罰金刑之法定刑度；又
    毒品危害防制條例第17條第2 項原規定：「犯第4 條至第8
    條之罪於偵查及審判中均自白者，減輕其刑」，修正後則規
    定：「犯第4 條至第8 條之罪於偵查及歷次審判中均自白者
    ，減輕其刑」，需於偵查及「歷次」審判中均自白犯罪始得
    減刑，依法律變更比較適用所應遵守之「罪刑綜合比較原則
    」及「擇用整體性原則」，本案經綜合比較新、舊法之適用
    結果，修正前毒品危害防制條例第4 條第3 項規定之法定本
    刑較輕，且修正前同條例第17條第2 項規定偵審自白減刑之
    要件較為寬鬆，適用修正後規定並未較有利於被告，自應依
    刑法第2 條第1 項前段規定，整體適用被告行為時即修正前
    毒品危害防制條例之相關規定，合先敘明。
  ㈡查「3,4-亞甲基雙氧苯基乙基胺丁酮」為毒品危害防制條例
    第2 條第2 項第3 款所列之第三級毒品，不得非法販賣，是
    核被告所為，係犯修正前毒品危害防制條例第4 條第3 項之
    販賣第三級毒品罪，且其持有第三級毒品之低度行為，應為
    販賣之高度行為所吸收，不另論罪。
  ㈢相關減刑規定適用之說明：
  ⒈被告於警詢、偵查、本院準備程序及審理時均自白其本案所
    為販賣第三級毒品之犯行，實已符合修正前毒品危害防制條
    例第17條第2 項：「犯第4 條至第8 條之罪於偵查及審判中
    均自白者，減輕其刑。」之規定，自應依法減輕其刑。
  ⒉按刑法第59條規定犯罪之情狀可憫恕者，得酌量減輕其刑，
    同法第57條規定科刑時應審酌一切情狀，尤應注意所列事項
    （共10款）為科刑輕重之標準，兩條適用上固有區別，惟所
    謂「犯罪之情狀」與「一切情形」，並非有截然不同之領域
    ，於裁判上酌減其刑時，應就犯罪一切情狀（兼及第57條所
    列舉之10款事項），予以全盤考量，審酌其犯罪有無可憫恕
    之事由，以為判斷（最高法院110 年度台上字第3485號判決
    意旨參照）。又同為販賣第三級毒品之人，其原因動機不一
    ，犯罪情節未必盡同，或有大盤毒梟者，亦有中、小盤之分
    ，甚或僅止於吸毒者友儕間為求互通有無之有償轉讓者亦有
    之，其販賣行為所造成危害社會之程度自屬有異，法律科處
    此類犯罪，所設之法定最低本刑卻同為「7 年以上有期徒刑
    ，得併科新臺幣1 千萬元以下罰金」，不可謂不重。於此情
    形，倘依其情狀予以酌減其刑，即足以懲儆，並可達防衛社
    會之目的者，自非不可依客觀之犯行與主觀之惡性二者加以
    考量其情狀，是否有可憫恕之處，適用刑法第59條之規定酌
    量減輕其刑，期使個案裁判之量刑，能斟酌至當，符合比例
    原則。本院審酌被告於本案僅係與其友人相互交易所持毒品
    而施用，並無對外大量販售之意，且販賣第三級毒品之次數
    僅有1 次，交易對象止於1 人，交易毒品亦屬微量，對社會
    造成危害非鉅，以其犯罪情節論，核與供應毒品之大、中盤
    上游具規模或計畫性之販賣行為顯屬有異，惡性尚非重大不
    赦，縱依前揭減刑事由減輕其刑並量處法定最低本刑，仍失
    之過苛，實屬情輕法重，本院審酌上情，認被告本案販賣第
    三級毒品犯罪之情狀顯可憫恕，如量處法定刑之最低刑度，
    猶嫌過重，爰再依刑法第59條之規定酌量減輕其刑，並就上
    開減刑事由依法遞減之。
  ⒊至被告固於警詢及本院準備程序時供稱其毒品上游係桃園市
    某網咖之不詳藥頭，然本案並未因其供述而查獲毒品上游一
    節，有松山分局110 年8 月3 日北市警松分刑字第11030119
    27號函暨所附之職務報告1 份在卷可佐（見本院卷第69、73
    頁），是被告自無依毒品危害防制條例第17條第1 項規定減
    輕其刑之餘地，附此敘明。
  ㈣爰以行為人之責任為基礎，審酌被告明知「3,4-亞甲基雙氧
    苯基乙基胺丁酮」為非法之違禁物，足以戕害人之身體健康
    ，且極易成癮，竟為貪圖不法利益，漠視法令而販賣予他人
    ，其行為不僅助長他人施用毒品惡習，對施用毒品者之身心
    影響甚鉅，亦使毒品於社會上易於流通，增加檢警全面查緝
    之困難，危害社會治安及國家法益，所為顯屬非是，兼衡被
    告本案販賣毒品之次數、毒品數量及獲利等犯罪情節，暨其
    犯罪動機、目的、手段、智識程度、生活狀況及犯罪後自始
    坦承犯行之犯後態度等一切情狀，量處如主文所示之刑，以
    資懲儆。
  ㈤沒收之說明：
  ⒈被告因本案販賣第三級毒品所取得之犯罪所得600 元，雖未
    扣案，仍應依刑法第38條之1 第1 項前段之規定宣告沒收，
    並依同條第3 項規定，諭知於全部或一部不能沒收或不宜執
    行沒收時，追徵其價額。
  ⒉至扣案之彩虹菸3 支，雖經鑑定含有第三級毒品「3,4-亞甲
    基雙氧苯基乙基胺丁酮」成分，而屬被告於本案販賣之毒品
    違禁物，本應依刑法第38條第1 項規定宣告沒收，然經臺灣
    臺北地方法院以109 年度審原簡字第77號判決宣告沒收確定
    並執行完畢，此有上開判決及證人柯智瑋之臺灣高等法院被
    告前案紀錄表各1 份存卷可參，堪認業已滅失，自無庸另為
    沒收之諭知，末此敘明。
據上論斷，應依刑事訴訟法第299 條第1 項前段，毒品危害防制
條例第4 條第3 項（修正前）、第17條第2 項（修正前），刑法
第2 條第1 項前段、第11條前段、第59條、第38條之1 第1 項前
段、第3 項，判決如主文。
本案經檢察官莊勝博偵查起訴，由檢察官郭智安到庭執行職務。
中    華    民    國   110    年    10    月    7     日
                  刑事第三庭  審判長法  官  蘇揚旭
                                    法  官  施建榮
                                    法  官  洪振峰
上列正本證明與原本無異。
如不服本判決，應於判決送達後20日內敘明上訴理由，向本院提
出上訴狀 (應附繕本) ，上訴於臺灣高等法院。其未敘述上訴理
由者，應於上訴期間屆滿後20日內向本院補提理由書「切勿逕送
上級法院」。
                                    書記官  李儀靜                                    
中    華    民    國   110    年    10    月    13    日
附錄本案論罪科刑法條全文：
修正前毒品危害防制條例第4 條
製造、運輸、販賣第一級毒品者，處死刑或無期徒刑；處無期徒
刑者，得併科新臺幣2 千萬元以下罰金。
製造、運輸、販賣第二級毒品者，處無期徒刑或7 年以上有期徒
刑，得併科新臺幣1 千萬元以下罰金。
製造、運輸、販賣第三級毒品者，處7 年以上有期徒刑，得併科
新臺幣7 百萬元以下罰金。
製造、運輸、販賣第四級毒品者，處5 年以上12年以下有期徒刑
，得併科新臺幣3 百萬元以下罰金。
製造、運輸、販賣專供製造或施用毒品之器具者，處1 年以上7
年以下有期徒刑，得併科新臺幣1 百萬元以下罰金。
前五項之未遂犯罰之。